【裁判字號】    98,上易,417
【裁判日期】    980820
【裁判案由】    恐嚇取財
【裁判全文】
臺灣高等法院高雄分院刑事判決         98年度上易字第417號
上  訴  人  臺灣高雄地方法院檢察署檢察官
被      告  甲○○
上列上訴人因被告恐嚇取財案件，不服臺灣高雄地方法院97年度
易字第1340號中華民國98年4 月30日第一審判決（聲請簡易處刑
案號：臺灣高雄地方法院檢察署96年度偵字第22358 號），提起
上訴，本院判決如下：
    主  文
上訴駁回。
    事實及理由
一、聲請簡易判決處刑意旨略以：被告甲○○依一般社會生活之
    通常經驗，可預見將行動電話門號提供不相識之人使用，將
    可能供用於幫助他人遂行犯罪之工具，竟仍基於幫助恐嚇取
    財之犯意，於民國95年5 月26日某時許，申辦0000000000號
    行動電話門號後，於不詳時間，在不詳地點，將上開行動電
    話門號提供予不詳犯罪集團成員使用。嗣該犯罪集團成員於
    95年7 月間在網站援交流言板上以「朱朱」名義刊登援交訊
    息，誘使乙○○與之聯絡後，該犯罪集團成員竟基於恐嚇取
    財之犯意，於95年7 月26日晚上8 時54分許起，接續以上開
    行動電話門號撥打乙○○之手機及家中電話，並以「如果不
    包個紅包新臺幣（下同）6 萬6 千元，就吃不完兜著走」等
    語，向乙○○勒索金錢，致使乙○○心生畏懼，並生危害於
    乙○○之生命、身體安全。因認被告甲○○涉有刑法第346
    條第3 項、第1 條之幫助恐嚇取財罪嫌。
二、公訴人認被告甲○○涉犯幫助恐嚇取財罪嫌，係以告訴人乙
    ○○之指述及卷附之臺灣大哥大股份有限公司（下稱臺灣大
    哥大公司）基本資料查詢暨預付卡申請書、通聯調閱查詢單
    、網頁列印資料，資為論據。
三、訊據被告甲○○於原審否認有幫助恐嚇取財犯行，辯稱其並
    未申辦門號0000000000號行動電話預付卡，亦未交付身分證
    、駕駛執照、健保卡等證件供他人申辦該門號，自無幫助他
    人恐嚇取財行為等語。
四、經查：
    (一)「甲○○」於95年5 月26日在臺灣大哥大公司永和－徠富
      預付卡特約店，持駕駛執照及健保卡申請取得門號000000
      0000號行動電話預付卡，有臺灣大哥大公司97年10月16日
      函附之預付卡申請書、「甲○○」駕駛執照及「甲○○」
      健保卡影本附卷可稽 (見原審卷2 第29頁）；又乙○○使
      用之0000000000號行動電話自95年7 月26日下午7 時33分
      許起至同日下午10時許止，接續接獲以0000000000號門號
      行動電話撥打之電話或簡訊，向乙○○表示如果不包個紅
      包6 萬6 千元，就吃不完兜著走等語，亦據證人乙○○於
      警詢證述明確（見警卷第9 ～10頁），並有門號00000000
      00號行動電話通聯調閱查詢單在卷足憑 (見偵查卷1 第24
      －26頁）。是上情固堪以認定。
    (二)然被告甲○○辯稱其並未申辦門號0000000000號行動電話
      預付卡，亦未交付身分證、駕照、健保卡等證件供他人申
      辦該門號等語。再觀諸下列各點：
      1.門號0000000000號行動電話預付卡申請書上所附「甲○
        ○」健保卡影本之卡號為000000000000號；而中央健康
        保險局（下稱健保局）先後發給被告甲○○健保IC卡2
        張，卡片號碼分別為000000000000、000000000000號；
        此均有門號0000000000號行動電話預付卡申請書所附「
        甲○○」健保卡影本及健保局高屏分局97年9 月15日函
        在卷足憑（見原審卷2 第18、29頁），彼此互核顯不相
        同。另門號0000000000號行動電話預付卡申請書所附「
        甲○○」駕駛執照影本之管轄編號為000000000000號、
        印製號碼為（省）00000000號，而被告甲○○所持有駕
        駛執照之管轄編號為000000000000號、印製號碼（省）
        為00000000號，復據原審勘驗無訛（見原審卷2 第23頁
        ），二者亦不相同。足徵用以申請門號0000000000號行
        動電話預付卡之「甲○○」駕駛執照及「甲○○」健保
        卡應係偽造或變造，即無從證明申請門號0000000000號
        行動電話預付卡之「甲○○」確係被告甲○○。
      2.門號0000000000號行動電話於95年7 月26日下午7 時33
        分起至同日下午10時許止，多次撥打電話或傳簡訊至乙
        ○○使用之0000000000號行動電話之事實，已如前述；
        而門號0000000000號行動電話上開撥出電話或傳簡訊之
        基地臺位址均在金門縣金寧鄉仁愛新村8 號3 樓，有通
        聯調閱查詢單在卷可憑（見偵卷1 第25頁）；然被告甲
        ○○於95年7 月26日上午7 時53分至下午6 時30分許均
        在臺北縣蘆洲市○○路227 巷28弄2 、4 號鎂錩企業有
        限公司工作之情，有打卡單及鎂錩企業有限公司所開立
        之在職證明附卷可參（見原審卷3 第26－29頁）。是被
        告甲○○顯無可能於95年7 月26日下午6 時30分許下班
        後，隨即於同日下午7 時33分許在金門縣撥打乙○○使
        用之0000000000號行動電話，故無從證明被告甲○○於
        95年7 月26日下午7 時33分起至同日下午10時許止，有
        多次撥打電話或傳簡訊至乙○○使用之0000000000號行
        動電話之情。
      3.門號0000000000號行動電話預付卡申請書上雖填有被告
        甲○○所有姓名、年籍、住址等資料，而被告甲○○前
        於偵查中陳稱未曾將駕駛執照及健保卡遺失或出借等語
         (見偵查卷2 第16頁）；但衡諸目前社會，個人資料外
        洩之情形尚非罕見，被告甲○○之姓名、年籍、住址等
        資料遭他人盜用，即非無可能，自不得因此遽認被告甲
        ○○有申請門號0000000000號行動電話預付卡，或提供
        個人年籍、住址等資料供他人申辦門號0000000000號行
        動電話預付卡。況被告甲○○倘同意提供個人年籍、住
        址、駕駛執照及健保卡等資料供他人申辦門號00000000
        00號行動電話預付卡，該他人既已取得被告甲○○同意
        為門號0000000000號行動電話預付卡名義申請人，豈需
        再費周章偽造、變造被告甲○○之駕駛執照及健保卡？
        亦屬多此一舉，令人費解。
      4.再臺灣大哥大公司並無留存永和－徠富預付卡特約店之
        承辦人資料，有臺灣大哥大公司98年6 月25日法大字第
        098080219 號函附卷可稽 (見本院卷第30頁），故已無
        從傳訊承辦人調查，即無法證明被告甲○○有無同意提
        供個人年籍、住址、駕駛執照及健保卡等資料供他人申
        辦門號0000000000號行動電話預付卡一節。況電話係屬
        一般通聯工具，並不具使用私密性，即使將己有電話交
        由他人使用，衡情尚非可逕與使用者必然取之用於犯罪
        直接聯絡，而犯罪手段與通聯相關之工具種類尚多，電
        話亦非唯一，是依常情若無故將自己所申請門號提供他
        人使用，最常見聯想也是有人欲逃避未來電話費之繳交
        企圖，亦非可逕與其他犯罪合理推知。是本件之涉犯事
        實除乏具體事證足認被告確然因己意而供人申辦門號，
        已詳述如前外，縱認被告所辯不足採，亦難認被告必然
        有幫助犯罪意思。
      此外，復查無其他積極證據足資證明被告甲○○有幫助恐
      嚇取財犯行之犯行，被告甲○○犯罪自屬不能證明。
五、原審因而以不能證明被告甲○○犯罪，而為被告甲○○無罪
    之諭知，核無違誤，檢察官上訴意旨，指摘原判決不當，為
    無理由，應予駁回。
六、被告經合法傳喚，無正當理由不到庭，不待其陳述逕行判決
    。
據上論斷，應依刑事訴訟法第371條、第368 條，判決如主文。
本案經檢察官郭振昌到庭執行職務。
中    華    民    國    98    年    8     月    20    日
                  刑事第八庭    審判長法  官   洪兆隆
                                      法  官   陳志銘
                                      法  官   郭玫利
以上正本證明與原本無異。
不得上訴。
中    華    民    國    98    年    8     月    20    日
                                      書記官   楊茱宜


司法院資訊處製作；財團法人民間司法改革基金會備份。
